臺灣高雄地方法院刑事判決　　　　　　　99年度易字第2545號
公　訴　人　臺灣高雄地方法院檢察署檢察官
被　　　告　韓淯甚
選任辯護人　蔡長佑律師
上列被告因詐欺案件，經檢察官提起公訴（98年度偵字第31577號）
，本院判決如下：
    主  文
韓淯甚犯詐欺取財罪，處有期徒刑伍月，如易科罰金，以新臺幣
壹仟元折算壹日。緩刑年，並向被害人王聖傑支付新臺幣貳拾
萬元，給付方法為自民國一百年九月起，按月於每月二十日前給
付新臺幣壹萬伍仟元至全部清償為止，如有一期未履行視為全部
到期，匯款方式匯入指定帳戶（匯款銀行：中國信託商業銀行城
中分行，戶名：卓庭君，帳號：000000000000號）
。
    事  實
一、韓淯甚與王聖傑於民國97年8 月4 日前不久之某日，談妥以
    合夥方式出資購買美國紐約Domainshop公司所有之網址「ww
    w.iwanted.com 」，供日後雙方合夥經營網路事業之用，並
    由韓淯甚負責向美國紐約Domainshop公司接洽購買網址事務
    ，經韓淯甚洽詢該公司上開網址之售價，Domainshop公司於
    97年8 月4 日14時43分許以電子郵件回復售價為美金1 萬4,
    500 元，嗣該公司於97年8 月11日凌晨1 時4 分復以電子郵
    件告知韓淯甚，該網址售價本應為美金2 萬4,500 元，不慎
    於先前之電子郵件將售價誤輸入為1 萬4,500 元，惟Domain
    shop公司於97年8 月20日前仍願以美金1 萬4,500 元出售該
    網址等情，韓淯甚知悉後已無購買之意，竟未告知王聖傑上
    情，反而利用資訊優勢之機會，意圖為自己不法之所有，於
    97 年8月11日向王聖傑佯稱：已與Domainshop公司談妥以美
    金1 萬2,000 元之價格購買該網址，且該價格僅當日有效，
    催促王聖傑出資三分之二即美金8,000 元云云，致王聖傑不
    疑有詐，陷於錯誤，遂於同日13時46分許，前往中國信託商
    業銀行北高雄分行，臨櫃匯款美金8,000 元之等額新臺幣26
    萬5, 115元至韓淯甚所有之兆豐國際商業銀行東高雄分行帳
    戶（帳號：00000000000 號）內，韓淯甚旋於同日13時55分
    許及同年月13日凌晨1 時6 分許，分別提領現金新臺幣26萬
    元及5,000 元。嗣王聖傑多次詢問韓淯甚有關何時可使用該
    網址之事，韓淯甚均籍詞Domainshop公司尚未交付合約書及
    使用帳號、密碼，須等待該公司作業程序等情由虛應了事，
    王聖傑遂於98年9 月間自行以電子郵件向Domainshop公司查
    證，方知韓淯甚實際上並未購買網址之事，王聖傑並於98年
    9 月17日再次撥打電話詢問韓淯甚，韓淯甚仍謊稱須給予該
    公司一定日數之工作天即會回覆云云，始知受騙。
二、案經王聖傑訴由臺灣高雄地方法院檢察署檢察官偵查起訴。
    理  由
壹、證據能力部分
一、按刑事訴訟法第158 條之3 規定：「證人、鑑定人依法應具
    結而未具結者，其證言或鑑定意見，不得作為證據。」所謂
    「依法應具結而未具結者」，係指檢察官或法官依刑事訴訟
    法第175 條之規定，以證人身分傳喚被告以外之人（證人、
    告發人、告訴人、被害人、共犯或共同被告）到庭作證，或
    雖非以證人身分傳喚到庭，而於訊問調查過程中，轉換為證
    人身分為調查時，此時其等供述之身分為證人，則檢察官、
    法官自應依本法第186 條有關具結之規定，命證人供前或供
    後具結，其陳述始符合第158 條之3 之規定，而有證據能力
    。若檢察官或法官非以證人身分傳喚而以告發人、告訴人、
    被害人或共犯、共同被告身分傳喚到庭為訊問時（例如刑事
    訴訟法第71條、第219 條之6 第2 項、第236 條之1 第1 項
    、第248 條之1 、第271 條第2 項、第271 條之1 第1 項）
    ，其身分既非證人，即與「依法應具結」之要件不合，縱未
    命其具結，純屬檢察官或法官調查證據職權之適法行使，當
    無違法可言。而前揭不論係本案或他案在檢察官面前作成未
    經具結之陳述筆錄，係屬被告以外之人於偵查中向檢察官所
    為之陳述，本質上屬於傳聞證據，基於保障被告在憲法上之
    基本訴訟權，除該被告以外之人死亡、身心障礙致記憶喪失
    或無法陳述、滯留國外或所在不明而無法傳喚或傳喚不到、
    或到庭後拒絕陳述等情形外，如已經法院傳喚到庭具結而為
    陳述，並經被告之反對詰問，前揭非以證人身分而在檢察官
    面前未經具結之陳述筆錄，除顯有不可信之情況者外，得為
    證據（最高法院97年度台上字第1373號判決意旨可參）。本
    件告訴人王聖傑於偵查中所為之陳述，雖經被告及其辯護人
    爭執其證據能力，惟王聖傑經檢察官以告訴人身分傳喚到庭
    訊問，其身分既非證人，即與「依法應具結」之要件不合，
    縱未命其具結，純屬檢察官調查證據職權之適法行使，當無
    違法可言，且告訴人已於本院100 年5 月11日審判期日中以
    證人身分到庭證述，並賦予被告及其選任辯護人對質詰問之
    機會，並未侵害被告及其選任辯護人之對質詰問權，則告訴
    人於偵查中非以證人身分向檢察官所為之陳述，雖屬被告以
    外之人於審判外之言詞陳述，依上所述，仍具有證據能力。
二、本案以下所引用之其餘傳聞證據，檢察官、被告及其選任辯
    護人迄言詞辯論終結均未就證據能力部分聲明異議，本院審
    酌該等言詞或書面陳述作成之情況，並無非出於任意性或不
    正取供，或違法或不當情事，且客觀上亦無不可信之情況，
    堪認為適當，均有證據能力。
貳、實體部分
一、訊據被告韓淯甚對於上揭事實均坦白承認（見本院易卷第62
    、85頁），核與證人王聖傑之證述相符（見偵卷第17、69頁
    ，本院易卷第43至52頁），證人王聖傑於98年9 月17日電詢
    被告，被告仍謊稱須等待Domainshop公司一定日數之工作天
    後方會回覆有關合約書及使用帳號、密碼等情，復有告訴人
    、被告98年9 月17日電話對話錄音內容譯文（見偵卷第9 至
    12頁）可佐，而證人王聖傑於97年8 月11日匯款新臺幣26萬
    5,115 元至被告兆豐銀行上揭帳戶乙情，有告訴人中國信託
    商業銀行97年8 月11日匯款申請書（見偵卷第4 頁）、兆豐
    國際商業銀行東高雄分行98年12月22日98兆銀東高營字第07
    9 號函附被告歷史交易資料及客戶存款資料明細表（見偵卷
    第38、39頁）附卷可佐，另Domainshop公司於97年8 月20日
    前仍願以美金1 萬4,500 元出售網址，惟被告實際並未向該
    公司購買等情，亦有美國Domainshop公司97年8 月4 日、11
    日寄予被告之電子信件影本（見偵卷第23頁）及證人王聖傑
    、Domainshop公司於98年9 月14日、16日往返之電子郵件及
    翻譯影本（見偵卷第5 至8 頁）等件在卷可稽，足見被告上
    開任意性自白確與事實相符，故本案事證明確，被告犯行堪
    以認定，應依法論科。
二、核被告所為，係犯刑法第339 條第1 項之詐欺取財罪。爰審
    酌被告與被害人王聖傑合夥經營事業，被告本應基於誠信處
    理合夥事務，竟利用被害人信賴由其單獨處理購買網址事宜
    之機會，訛詐被害人，甚為不該，惟念及被害人遭詐騙金額
    尚屬非鉅，且被告已坦承犯行，並表明願以分期付款之方式
    償還被害人新臺幣20萬元，有本院100 年8 月31日審判筆錄
    可查（見本院易卷第90頁），堪認被告已有悔過之意，並考
    量其智識程度、生活狀況等一切情狀，酌處如主文所示之刑
    並諭知易科罰金之折算標準，以示懲戒。
三、末查，本案被告於92年間雖曾因偽造文書案件，經本院以91
    年度訴字第1715號判決判處有期徒刑5 月，如易科罰金以銀
    元300 元折算1 日，緩刑3 年確定，其緩刑期滿未經撤銷等
    情，有臺灣高等法院被告前案紀錄表1 份在卷可憑（見本院
    易卷第92頁），則被告緩刑之宣告既未經撤銷，刑之宣告應
    已失其效力，與未曾受徒刑之宣告者相同，而被告於本院審
    理時已坦承犯行並願以分期付款分式賠償被害人遭詐騙之金
    額，業如前述，則被告因一時失慮，偶罹刑章，且已具悔意
    ，經此刑之宣告，自當知所警惕，應無再犯之虞，參以被害
    人表明如被告願以分期付款償還，願給予被告自新之機會（
    見本院易卷第90頁），本院認其所宣告之刑，以暫不執行為
    適當，爰併宣告緩刑3 年，以啟自新。另因本件被告係陳明
    將來以分期方式償還詐騙之金額，尚非一次且立即償還被害
    人，故為兼顧被害人之利益，避免被告將來未依約如期履行
    ，依刑法第74條第2 項第3 款規定，命被告履行如主文所示
    之負擔，以觀後效。倘被告未遵循本院所諭知如主文所示緩
    刑期間之負擔，情節重大者，檢察官得依刑事訴訟法第476
    條、刑法第75條之1 第1 項第4 款之規定，聲請撤銷本件緩
    刑之宣告，併予敘明。
據上論斷，依刑事訴訟法第299 條第1 項前段，刑法第339 條第
1 項、第41條第1 項前段、第74條第1 項第1 款、第2 項第3 款
，判決如主文。
本案經檢察官張雅婷到庭執行職務。
中    華    民    國   100    年    9    月    15    日
                  刑事第十八庭  審判長法  官  黃宗揚
                                      法  官  陳芸珮
                                      法  官  高瑞聰
以上正本證明與原本無異。
如不服本判決應於收受送達後10日內向本院提出上訴書狀，並應
敘述具體理由；如未敘述上訴理由者，應於上訴期間屆滿後20日
內向本院補提理由書（均須按他造當事人之人數附繕本）「切勿
逕送上級法院」。
中    華    民    國   100    年    9     月    20    日
                                      書記官  林修弘
＜附錄本判決論罪之法條＞
刑法第339條
意圖為自己或第三人不法之所有，以詐術使人將本人或第三人之
物交付者，處五年以下有期徒刑、拘役或科或併科一千元以下罰
金。
以前項方法得財產上不法之利益或使第三人得之者，亦同。
前二項之未遂犯罰之。